【裁判字號】    96,易,5717
【裁判日期】    970130
【裁判案由】    詐欺
【裁判全文】
臺灣臺中地方法院刑事判決              96年度易字第5717號
公  訴  人  臺灣臺中地方法院檢察署檢察官
被      告  丙○○
上列被告因詐欺案件，經檢察官提起公訴（96年度偵字第22381
號），本院判決如下：
    主  文
丙○○幫助意圖為自己不法之所有，以詐術使人將本人之物交付
，處有期徒刑貳月，如易科罰金，以新臺幣壹仟元折算壹日。
    事  實
一、丙○○明知依一般社會生活之通常經驗，可預見提供金融帳
    戶予他人使用，可能幫助他人犯罪，且詐騙集團經常施用詐
    術使被詐騙人將款項匯入其指定之人頭帳戶，以掩飾其犯行
    ，並藉此逃避檢警人員之追緝。詎丙○○不惜發生上述結果
    ，而基於幫助他人易於實現詐欺取財犯罪之不確定故意，於
    民國96年4月25日至同年5月10日間某日，在不詳地點，將其
    於臺灣銀行豐原分行（下稱臺灣銀行）申辦之帳號00000000
    0000號帳戶之存摺、提款卡及密碼，提供予不詳姓成年人，
    容任該不詳成年人使用。嗣該不詳之成年人取得上開帳戶之
    資料後，基於意圖為自己不法所有之犯意，於96年8月14日
    中午12時30分許，以電話向甲○○佯稱：為甲○○之友人張
    新漢，並表示急需用錢云云，使甲○○誤信為真而陷於錯誤
    ，遂於同日下午4時許，至新竹市○○街29號之新竹第一信
    用合作社城東分社匯款新臺幣（下同）10萬元，至丙○○之
    上開帳戶內，旋遭提領一空。嗣後甲○○驚覺有異，遂報警
    而循線查悉上情。
二、案經臺中縣警察局豐原分局報告臺灣臺中地方法院檢察署檢
    察官偵查起訴。
    理  由
壹、證據能力方面：
    按被告以外之人於審判外之陳述，雖不符前4條之規定，而
    經當事人於審判程序同意作為證據，法院審酌該言詞陳述或
    書面陳述作成時之情況，認為適當者，亦得為證據；當事人
    、代理人或辯護人於法院調查證據時，知有第159條第1項不
    得為證據之情形，而未於言詞辯論終結前聲明異議者，視為
    有前項之同意，刑事訴訟法第159條之5定有明文。本案之證
    人即被害人甲○○於警詢所為之陳述，固為審判外之陳述而
    屬傳聞證據，惟被告就前開審判外之陳述，於本院審理中已
    同意其有證據能力（見本院卷第31頁），而本院審酌上開陳
    述作成時之情況，並無違法取證之瑕疵，認以之作為證據為
    適當，揆諸上開規定，本案證人甲○○於警詢中所為之陳述
    ，自有證據能力。
貳、犯罪事實所憑之證據及理由：
一、訊據被告丙○○固坦承在臺灣銀行申辦帳號000000000000號
    帳戶之事實，惟矢口否認有幫助恐嚇取財之犯行，辯稱：伊
    帳戶的存摺、印章及提款卡是放在包包內，密碼另外寫在紙
    上與提款卡放在一起，不知何時遺失，包包沒有遺失云云。
    惟查：
  (一)上開臺灣銀行申辦帳號000000000000號帳戶，係被告所申辦
    使用一情，業據被告自白在卷，並有臺灣銀行開戶資料1份
    附卷可稽（見警卷第5頁），足認被告此部分之自白與事實
    相符，應堪採信。又不詳之人，利用上開帳戶作為詐欺取財
    之工具，於96年8月14日中午12時30分許，以電話向被害人
    甲○○佯稱：為甲○○之友人張新漢，並表示急需用錢云云
    ，使甲○○誤信為真而陷於錯誤，遂於同日下午4時許，至
    新竹市○○街29號之新竹第一信用合作社城東分社匯款10萬
    元，至被告上開帳戶內，旋遭提領一空等事實，亦經證人甲
    ○○於警詢中證述明確（見警卷第8至9頁），並有臺灣銀行
    存摺交易往來明細查詢、匯款委託書各1份在卷足憑（見警
    卷第7、15頁）。堪認不詳詐欺集團之成員，確有利用被告
    使用之上開帳戶，對被害人甲○○實行詐欺取財犯罪之事實
    。
  (二)提款卡密碼應予牢記，嚴防外洩，更不可與提款卡同置，此
    為政府及金融機關所一再宣導，被告又在美髮業工作，社會
    經驗豐富，對此自無不知之理。而被告亦自承：伊是用前男
    友的生日當密碼，密碼是「740416」等語（見本院卷第19頁
    ），則被告對於其提款卡密碼既清晰記憶，豈有另行書寫之
    必要？即使確為預防將來忘記，亦應另行記載於他處，為何
    卻寫在紙上與提款卡同置？故被告此等辯解，顯然違反常情
    。
  (三)又被告所有之上開帳戶，係於96年4月19日開戶，存入1千元
    ，隨即於同年4月25日提領1千元，該帳戶內即無任何餘款，
    且自開戶至提領1千元期間，除上開交易外，並無任何其他
    交易，於同年5月10日以後之存提款交易均非其所為等情，
    ，亦據被告自白在卷（見本院卷第32頁），復有上開臺灣銀
    行存摺交易往來明細查詢附卷足憑。徵之上開帳戶提領及結
    餘情形，核與一般幫助詐欺行為人開新帳戶，並於將金融機
    關帳戶交由犯罪集團使用前，將帳戶金額提領至最低金額情
    形相符。被告雖另辯稱：伊是因為想要存入多餘的薪資，才
    去臺灣銀行開戶，因為伊沒有錢開戶，所以才向伊姊姊借1
    千元開戶，為將錢還給伊姊姊，才將1千元提出來云云。然
    查被告除上開臺灣銀行之帳戶外，先前已在郵局申辦帳戶使
    用，郵局帳戶並未遺失之事實，亦據被告自白在卷（見本院
    卷第19、33頁），是被告既已有郵局帳戶可供使用，衡情並
    無再開設新帳戶之必要。況倘被告當時開戶所需之1千元，
    猶須向其姐借貸方能籌得，足認被告根本無資力可言，衡情
    豈有餘錢可供存款之用？再參以被告自承每月所得薪資均已
    花用殆盡一情（見本院卷第33頁），益足認被告並無開設新
    帳戶之必要。是被告所辯，顯與事理有違，不足採信。
  (四)另詐欺取財集團以他人帳戶供作款項出入之帳戶，通常會先
    取得帳戶所有人之同意才使用，否則一旦帳戶所有人辦理掛
    失，被害人所匯入之款項即遭凍結無法提領，而帳戶所有人
    反可輕易辦理補發存摺、變更印鑑及密碼，將款項提領一空
    ，衡以上情，犯罪集團當無甘冒此風險之理。是以，果若被
    告辯稱其所有上開帳戶資料乃係遭人竊取後遭冒用等情為真
    ，則持有上開帳戶資料之犯罪集團根本無法知悉帳戶所有人
    何時將辦理掛失止付，而被害人所匯入之款項是否可順利提
    領即處於不確定狀態，又豈需大費周章向他人恐嚇取財後，
    要求被害人匯款至其等無法擔保確可領用之被告帳戶內，且
    分次提領該等恐嚇取得之款項，而可能平白為帳戶申請使用
    人牟利之理。綜上，足證被告上開所辯，顯與事實不符，故
    被告所有上開臺灣銀行之帳戶資料乃係被告自行提供予不詳
    之人任意使用無訛。另遍查全卷並無證據足認被告係將上開
    帳戶出售他人使用以獲利，故公訴人認被告係將上開帳戶出
    售一節，尚非可取，併此敘明。
  (五)按刑法上之故意，分為直接故意（確定故意）與間接故意（
    不確定故意）。「行為人對於構成犯罪之事實，明知並有意
    使其發生者」為直接故意；「行為人對於構成犯罪之事實，
    預見其發生而其發生並不違背其本意者」為間接故意，刑法
    第13條第1項、第2項定有明文。衡諸現今社會常情，一般人
    至金融機關如銀行、郵局等開設帳戶使用，係極為方便容易
    且迅速之事，如有使用金融存款帳戶之正當用途，自以使用
    其本人或可信賴之親友申請之帳戶，最為便利安全，且若非
    具意圖以他人帳戶從事不法用途，並藉以逃避查緝，自無使
    用他人帳戶之理。是依一般人通常之知識、經驗，均應知任
    意提供自己帳戶予無信賴關係之他人使用，易致他人藉該帳
    戶取得不法犯罪所得，且欲以之隱匿帳戶內資金之實際取得
    人之身分；衡諸情理，被告係年滿21歲之成年人，對此自難
    諉為不知。而近年來詐欺取財之犯罪類型層出不窮，該等犯
    罪，多數均係利用他人帳戶作為詐欺所得財物之匯款帳戶，
    並經媒體廣為披載，被告縱使並不確知所提供之帳戶，係遭
    他人用以對被害人詐欺取財，亦無法確知取得帳戶之人係以
    何種方法於何時地為詐欺取財之具體內容，惟對於其所提供
    之上揭帳戶，將遭人作為詐欺取財犯行所得財物匯入及提領
    之工具使用，應有概括之認識，且可預見其發生，竟仍同意
    提供，顯對帳戶供他人取得不法犯罪所得之用，亦不違背其
    本意，且其無確信帳戶不至遭利用為犯罪之用，仍將帳戶提
    供他人，被告有基於幫助犯罪之不確定故意存在，應堪認定
    。
  (六)再按刑法上之幫助犯，係指以幫助之意思，對於正犯資以助
    力，而未參與實施犯罪之行為者而言。被告將其使用之前開
    存摺、提款卡及密碼交付不詳姓名年籍之成年人，該不詳姓
    名年籍之成年人及其所屬詐騙集團之不詳成年成員持以實行
    詐欺取財，被告交付該存摺、提款卡及密碼之行為，要屬犯
    罪構成要件以外之行為，本院復查無被告對於渠等所為犯行
    之實施，有何犯意聯絡或行為分擔之事實，則被告應屬以幫
    助他人實行犯罪行為之意思，參與構成要件以外之行為，為
    幫助犯。
  (七)綜上所述，被告所辯屬事後卸責之詞，不足採信。本件事證
    明確，被告犯行堪以認定。
二、查前述不詳姓名年籍之詐欺集團成員意圖為自己不法所有，
    基於詐欺取財之犯意聯絡，以電話施行詐術騙取被害人甲○
    ○之金錢，其所為係犯刑法第339條第1項之詐欺取財罪。被
    告丙○○基於幫助之犯意，提供存摺及提款卡（包括密碼）
    ，幫助詐欺集團成員詐欺，參與施用詐術之構成要件以外之
    行為，核其所為，犯刑法第30條第1項、第339條第1項詐欺
    取財罪之幫助犯。並依刑法第30條第2項規定，按正犯之刑
    減輕其刑。爰審酌被告提供存摺、提款卡及密碼予他人詐欺
    取財使用，使犯罪難以查緝，無異助長不法，因其行為導致
    被害人甲○○損失10萬元，其犯罪造成被害人財產損失金額
    金額不低，且影響社會金融交易秩序，被告尚未賠償被害人
    損失，犯後始終否認犯行之態度，惟念本案並無證據足認被
    告係將上開帳戶出售他人使用以獲利，被告年僅21歲，教育
    程度僅為國中畢業（見警卷第1頁），年輕識淺，一時失慮
    而觸法網等一切情狀，量處如主文所示之刑，並諭知易科罰
    金之折算標準，以示懲儆。至公訴檢察官雖對被告具體求刑
    有期徒刑4月，惟本院審酌上情，認檢察官之求刑尚嫌過重
    ，附此敘明。
據上論斷，應依刑事訴訟法第299條第1項前段，刑法第30條第1
項前段、第2項、第339條第1項、第41條第1項前段，刑法施行法
第1條之1，判決如主文。
本案經檢察官乙○○到庭執行職務
中    華    民    國    97    年    1     月    30    日
                  刑事第十六庭  審判長法  官  林念祖
                                      法  官  周玉蘭
                                      法  官  楊文廣
上正本證明與原本無異。
如不服本判決，應於收受送達後10日內向本院提出上訴書狀（應
敘述具體理由並附繕本）。上訴書狀如未敘述理由，應於上訴期
間屆滿後20日內補提理由書於本院。
                                      書記官  葉泰濃
中    華    民    國    97    年    1     月    30    日
附錄論罪科刑法條
中華民國刑法第339條第1項：
意圖為自己或第三人不法之所有，以詐術使人將本人或第三人之
物交付者，處5年以下有期徒刑、拘役或科或併科1千元以下罰金
。


司法院資訊處製作；財團法人民間司法改革基金會備份。
